臺灣高雄地方法院刑事判決　　　　　　100年度審訴字第328號
公　訴　人　臺灣高雄地方法院檢察署檢察官
被　　　告　柯炎福
上列被告因違反毒品危害防制條例案件，經檢察官提起公訴（99
年度毒偵字第5265號），嗣因被告就被訴事實為有罪陳述，經本
院告知簡式審判程序意旨並聽取公訴人及被告之意見後，本院合
議庭裁定由受命法官獨任依簡式審判程序審理，判決如下：
    主  文
柯炎福施用第一級毒品，累犯，處有期徒刑拾月；又持有第一級
毒品，累犯，處有期徒刑肆月；扣案之第一級毒品海洛因壹包（
含包裝袋壹只，驗前淨重零點零伍參公克，驗餘淨重零點零肆肆
公克），沒收銷燬之。應執行有期徒刑壹年壹月。扣案之第一級
毒品海洛因壹包（含包裝袋壹只，驗前淨重零點零伍參公克，驗
餘淨重零點零肆肆公克），沒收銷燬之。
    事  實
一、柯炎福前於民國92年間因施用毒品案件，經本院裁定送觀察
    、勒戒後，認無繼續施用毒品之傾向，於92年8 月7 日執行
    完畢釋放出所；又於前開觀察、勒戒執行完畢釋放後5 年內
    之93年間，因施用毒品案件，經本院以93年度訴字第2897號
    判處免訴；另犯持有毒品、詐欺案件，先後經本院以93年易
    字第497 號、93年訴字第1534號分判處有期徒刑3 月、10月
    確定，並以93年度聲字第3190號裁定應執行刑為有期徒刑1
    年，於94年8 月12日縮刑期滿執行完畢。詎其仍未戒絕毒癮
    ，復基於施用第一級毒品之犯意，於99年7 月21日晚上8 時
    許，在其位於高雄市○○區○○街20號住處房間內，以將第
    一級毒品海洛因摻水置於針筒內注射之方式，施用海洛因1
    次；又另基於持有第一級毒品之犯意，於99年7 月22日下午
    5 時許，在高雄市鳳山區五甲菜市場內，以新臺幣（下同）
    500 元之代價，向真實姓名、年籍不詳，綽號「小新」之成
    年男子購入海洛因1 包（驗前淨重0.053 公克，驗餘淨重0.
    044 公克），而非法持有之。嗣於同日下午5 時20分許，在
    高雄市鳳山區○○○路665 號前，因形跡可疑、神色慌張為
    警盤查，經其同意搜索，當場在其所著褲子右口袋內扣得上
    開甫購得之海洛因1 包，經其同意採尿送驗後，結果呈嗎啡
    陽性反應，始悉上情。
二、案經高雄市政府警察局小港分局移送臺灣高雄地方法院檢察
    署檢察官偵查起訴。
    理  由
一、本件被告柯炎福所犯均係死刑、無期徒刑、最輕本刑為3 年
    以上有期徒刑以外之罪，其於審判程序中就被訴事實為有罪
    之陳述，經法官告知簡式審判程序之旨，並聽取公訴人及被
    告之意見後，經本院合議庭裁定由受命法官獨任進行簡式審
    判程序。
二、上揭犯罪事實業據被告坦承不諱，且為警查獲後，經採其尿
    液送驗結果，呈現嗎啡陽性反應，有高雄市政府警察局小港
    分局毒品案件嫌疑人尿液代碼與姓名對照登記表、高雄市立
    凱旋醫院99年08月27日轉碼編號第A00000000 號濫用藥物尿
    液檢驗報告各1 份在卷可稽（見本院卷第16頁，偵卷第3 頁
    ）；而被告為警查扣之白色粉末1 包，經送往高雄市立凱旋
    醫院檢驗結果，確實含有第一級毒品海洛因之成分，驗前淨
    重0.053 公克，驗餘淨重0.044 公克，亦有該醫院高市凱醫
    驗字第14530 號濫用藥物成品檢驗鑑定書1 份附卷可憑（見
    偵卷第12頁），綜上所述，足見被告之任意性自白均與事實
    相符，得為認定被告犯罪之依據。是以，被告上開施用第一
    級毒品及持有第一級毒品之犯行，均堪以認定。
三、按海洛因係毒品危害防制條例第2 條第2 項第1 款所稱之第
    一級毒品，依法不得持有、施用。次按毒品危害防制條例於
    92 年7月9 日修正公布，自93年1 月9 日施行，其中第20條
    、第23條將施用毒品之刑事處遇程序，區分為「初犯」及「
    5 年內再犯」、「5 年後再犯」。依其立法理由之說明：「
    初犯」，經觀察、勒戒或強制戒治後，應為不起訴處分或不
    付審理之裁定；經觀察、勒戒或強制戒治執行完畢釋放後，
    「5 年內再犯」者，因其再犯率甚高，原實施之觀察、勒戒
    及強制戒治既已無法收其實效，爰依法追訴或裁定交付審理
    。至於經觀察、勒戒或強制戒治執行完畢釋放後，「5 年後
    再犯」者，前所實施之觀察、勒戒或強制戒治已足以遮斷其
    施用毒品之毒癮，為期自新及協助其斷除毒癮，仍適用「初
    犯」規定，先經觀察、勒戒或強制戒治之程序。從而依修正
    後之規定，僅限於「初犯」及「5 年後再犯」二種情形，始
    應先經觀察、勒戒或強制戒治程序。倘被告於5 年內已再犯
    ，經依法追訴處罰，縱其第3 次（或第3 次以上）再度施用
    毒品之時間，在初犯經觀察、勒戒或強制戒治執行完畢釋放
    5 年以後，已不合於「5 年後再犯」之規定，且因已於「5
    年內再犯」，顯見其再犯率甚高，原實施觀察、勒戒或強制
    戒治，已無法收其實效，即應依該條例第10條處罰（最高法
    院95年度第7 次刑事庭會議決議參照）。查本件被告有如事
    實欄所載，受觀察、勒戒執行完畢釋放後5 年內，再犯施用
    毒品案件，經本院以93年度訴字第2897號判處免訴確定之事
    實，有臺灣高等法院被告前案紀錄表1 份在卷可憑，足認其
    再犯率甚高，原實施觀察、勒戒程序，顯無法遮斷其毒癮而
    收其實效，是被告雖係於上開觀察、勒戒執行完畢釋放5 年
    後再犯本罪，然其前揭於93年間所犯之施用毒品案件，係在
    上開觀察、勒戒執行完畢後5 年內所為，而屬「5 年內再犯
    」之情形，揆諸前揭最高法院決議意旨，被告自應依該條例
    第10條之規定予以追訴處罰。從而，本件事證明確，被告涉
    犯毒品危害防制條例第10條第1 項之罪，應堪認定。
四、核被告所為，係犯毒品危害防制條例第10條第1 項之施用第
    一級毒品罪，及同條例第11條第1 項之持有第一級毒品罪。
    其為施用而持有海洛因之行為，應為其施用之高度行為所吸
    收，不另論罪。又被告有如事實欄所載，受有期徒刑執行完
    畢之事實，有上開臺灣高等法院被告前案紀錄表在卷可參，
    其受徒刑執行完畢，5 年內故意再犯此二件有期徒刑以上之
    罪，均為累犯，應各依刑法第47條第1 項規定，加重其刑。
    爰審酌被告前因違反毒品危害防制條例案件，經觀察、勒戒
    後，仍未能徹底戒絕毒品，再犯本件施用毒品及持有毒品罪
    ，顯見毫無戒毒悔改之意，其施用毒品造成家庭負擔，對國
    家、社會治安有潛在之危險及影響，且其明知國家對於毒品
    嚴格查緝之禁令，猶非法持有第一級毒品，所為實屬不該，
    惟念及被告於本院審理時尚能坦承犯行，且其本次施用毒品
    ，戕害一己之身體健康，尚無證據證明其於施用毒品後犯案
    害及他人，並考量其犯罪動機、目的、所生危害，及自稱國
    中畢業、家庭經濟狀況貧寒，執行前從事裝潢工作，月薪3
    萬元等一切情狀（見本院卷第35頁、警卷第1 頁調查筆錄受
    詢問人欄），爰分別量處如主文所示之刑，並定其應執行之
    刑，以示懲儆。另扣案之海洛因1 包（含沾有微量海洛因而
    無法析離之包裝袋1 只，驗前淨重0.053 公克，驗餘淨重0.
    044 公克），經鑑定後確含有海洛因之成分，已如上述，係
    毒品危害防制條例第2 條第2 項第1 款所列之第一級毒品，
    不問屬於犯人與否，均應依毒品危害防制條例第18條第1 項
    前段之規定，宣告沒收銷燬之；至鑑驗所耗損之毒品，既已
    滅失，自無庸宣告沒收銷燬，附此敘明。
據上論斷，應依刑事訴訟法第299 條第1 項前段、第273 條之1
第1 項，毒品危害防制條例第10條第1 項、第11條第1 項、第18
條第1 項前段，刑法第11條、第47條第1 項、第51條第5 款，判
決如主文。
本案經檢察官王兆琳到庭執行職務。
中    華    民    國    100   年    3     月    10    日
                      刑事第十庭      法  官   周佳佩
以上正本證明與原本無異。
如不服本判決應於收受送達後10日內向本院提出上訴書狀，並應
敘述具體理由；如未敘述上訴理由者，應於上訴期間屆滿後20日
內向本院補提理由書（均須按他造當事人之人數附繕本）「切勿
逕送上級法院」。
中    華    民    國    100   年    3     月    10    日
                                       書記官  李承悌
附錄本案論罪科刑法條：
毒品危害防制條例第10條第1 項
施用第一級毒品者，處6 月以上5 年以下有期徒刑。
毒品危害防制條例第11條第1 項
持有第一級毒品者，處3 年以下有期徒刑、拘役或新臺幣5 萬元
以下罰金。